臺灣板橋地方法院刑事判決　　　　　　　　94年度易字第81號
公　訴　人　臺灣板橋地方法院檢察署檢察官
被　　　告　己○○
?????　乙○○
共???同
選任辯護人　莊國明律師
?????　劉懷先律師
上列被告等因妨害自由案件，經檢察官提起公訴（93年度偵續字
第361號），本院判決如下：
    主  文
己○○共同連續以加害生命之事，恐嚇他人致生危害於安全，處
有期徒刑陸月，如易科罰金，以佰元折算壹日。
乙○○無罪。
    事  實
一、己○○與丙○○間因有財務糾紛，為向丙○○討償債務，己○○乃萌生恐嚇他人之概括犯意，並與其有共同犯意聯絡之
    真實姓名年籍不詳成年男子約五、六名，先於民國92年6 月
    14日上午7 時許，至丙○○之前妻戊○○位在臺北縣樹林市
    ○○街9 巷30號1 樓之住處，渠等先向丙○○之子丁○○恫
    嚇稱「看什麼，連你爸爸都打了，何況是你。」，並接續向
    戊○○、丁○○恫稱「丙○○不趕快出來處理，要讓你們很
    難看，要二十四小時監視你們，並要砍斷丙○○手腳。」等
    語，共同以此加害身體之事恐嚇戊○○、丁○○，使戊○○
    、丁○○心生畏懼，致生危害於其二人之安全。己○○復於
    92年8 月12日下午2 時許，承前恐嚇之概括犯意，另夥同與
    其有犯意聯絡之二名姓名年籍不詳成年男子一同前往戊○○
    上開住處，該二名不詳男子隨意翻動戊○○住處內之櫥櫃，
    持擺設之小石頭大聲敲打桌子及用力拍打桌面，詹勳威因對
    己○○與該二名男子看了一眼，該二名男子即對詹勳威恫稱
    ：「看什麼看，有什麼好看的，你不怕我讓你死得很難看。
    」以此加害生命之事恐嚇丁○○，嗣己○○與該二名男子又
    大聲對戊○○、丁○○恐嚇稱：「丙○○跑不掉了，要丙○○趕快解決事情，否則要丙○○死得很難看。」等語，接續
    以加害生命之事恐嚇其二人，致使戊○○、丁○○心生畏怖
    ，致生危害於其二人之安全。
二、案經丙○○訴由臺北縣政府警察局中和分局移送臺灣板橋地
    方法院檢察署檢察官偵查起訴。
    理  由
壹、證據能力部分
一、按被告以外之人於審判外之言詞或書面陳述，除法律有規定
    者外，不得作為證據，刑事訴訟法第159 條第1 項定有明文
    。
二、告訴人丙○○於警詢、偵查及本院審理中對於92年6 月14日
    、92年8月12日案發情形所為之陳述均無證據能力
    證人即告訴人丙○○於偵查及本院審理時均自承被告己○○
    、乙○○帶人至其住處之時，其均不在場，其係事後聽其前
    妻戊○○及左鄰右舍轉述，核與證人戊○○、丁○○所述92
    年6 月14日、92年8 月12日事發時丙○○皆未在場之情相符
    ，是丙○○於警詢、偵查及本院審理中對上開2 日案發始末
    之供述，均屬傳聞陳述，被告二人及辯護人就該等陳述之證
    據能力亦有爭執，是該等陳述應均無證據能力。
三、證人戊○○、丁○○於偵查中具結所為之證述，依陳述歷程
    與當時客觀情形，查無顯然不可信之情況，依刑事訴訟法第
    159 條之1 第2 項之規定，得為證據。
四、被告己○○於92年6 月26日簽立之切結書（影本附於92年度
    偵字第12313 號偵查卷第36頁，原本則附於本院卷，下稱系
    爭切結書）中所為之審判外自白無證據能力
(一)、以被告己○○為立書人名義之系爭切結書上記載「因立書人
    一時失控，找方婷等友人至樹林中興路台端住宅、北市○○○路工作室，無意冒犯、恐嚇、偷其車大牌及洩氣撒冥紙、
    丟雞蛋等乙節，另擇期協商和解。」等部分，核其性質屬被
    告己○○於審判外之書面自白。惟被告己○○於本院審理時
    已堅決否認曾為上開內容之自白，陳稱：其雖曾在該切結書
    上簽名，然當初其簽署之切結書與丙○○事後提出之系爭切
    結書內容不同，前揭部分之記載均為丙○○於事後所自行添
    註等語。
(二)、關於系爭切結書簽立之經過，證人甲○○業於本院審理時到
    庭具結證稱：伊於92年6 月時在權威財務公司任職，從事追
    討債務之業務。被告己○○曾委託權威公司去找丙○○處理
    債務之事，請權威公司幫她把錢要回來。伊公司受託後，伊
    、己○○及其他三人曾於92年6 月26日前往丙○○位於臺北
    市○○○路○段之工作室，伊等進去沒有多久，警察即來到
    現場，應係丙○○先已報警，伊等對警方說要處理債務之事
    情，警察就請雙方自己協調。警察走後，丙○○有開票出來
    ，並寫了切結書請己○○簽名，因丙○○車輛原始資料在己○○處，他怕己○○拿去作不法用途。當時己○○簽立之切
    結書並沒有卷附系爭切結書那麼長，內容只有寫到註銷作廢
    那邊而已，附註二以下都沒有，切結書後面「立書人」、「
    身分證號」、「住址」、「中華民國九十二年六月二十六日
    」則都已寫好，己○○只是簽名，並寫其身分證字號及地址
    ，伊先看過切結書覺得沒有問題，再請己○○簽名，己○○
    簽名後，伊等拿了票即離開。因丙○○係當場寫該切結書，
    並將立書人位置寫好，對於丙○○為何要將立書人部分留至
    另外一頁，伊當時沒想那麼多。切結書只寫了一份交給丙○○，伊等沒有帶走，當天丙○○並未提及銷毀底片及撒冥紙
    等事等語（見本院94年6 月20日審判筆錄），核與被告己○○所辯完全相符。
(三)、證人丙○○雖於本院審判中到庭證稱：92年6 月26日當天己○○帶了3 個兄弟至伊忠孝東路工作室文攻武嚇，伊總共寫
    二份切結書及二張本票，系爭切結書係其中一份，甲○○則
    不在場。當天伊寫下系爭切結書及開了二張本票，目的是想
    要一起了結伊與己○○之債務。己○○等人到現場時，伊已
    經寫好草稿，草稿先給對方看過沒有問題，伊依照草稿再謄
    寫一份，草稿與系爭切結書均係用十行紙書寫，因伊在草稿
    上已寫到超出格子外，因此伊在寫切結書時，特別把字寫小
    一點，兩個案發地點也寫在同一行裡，伊目的就是想要把相
    關事項寫在同一張紙上，伊當時心情很不好，只想把事情解
    決，因此未將切結書內容分成二張十行紙書寫，並無其他特
    別之考量。後來伊支票、本票交給己○○他們，己○○所帶
    之人均有看過系爭切結書，查證後沒有問題，己○○才在切
    結書上簽名，因對方要求，伊又抄了一份交給己○○保管，
    內容格式均與系爭切結書大同小異。因撒冥紙、偷車牌之事
    情伊均有報案，伊寫完系爭切結書給他們看時，他們還議論
    紛紛，研究要不要簽，他們考慮到伊另外又給了11張8 萬元
    的支票，覺得伊有誠意解決債務，且主要考量伊會去銷案，
    因此被告己○○才願意簽名坦承有恐嚇撒冥紙等事。系爭切
    結書附註部分第二點以下並非伊在己○○簽名後再自行添加
    云云（見本院94年5 月18日審判筆錄），是證人丙○○所言
    與證人甲○○、被告己○○上開所述顯相牴觸，惟依證人丙○○之證詞，其既係在被告己○○帶同3 名男子至其工作室
    文攻武嚇之情況下書寫該切結書，且系爭切結書之草稿及原
    本內容均經己○○、該等不詳男子事先看過，則斯時丙○○
    顯係居於劣勢之地位，被告己○○竟願意在上載有不利於己
    內容之切結書上簽名，顯違常情。且觀諸系爭切結書之書寫
    形式，切結書之份數、日期及內容，均在立書人姓名、身分
    證號、住址之上方，此與一般文件格式迥不相侔。又系爭切
    結書附註二至四之文字排列較切結書前半部分之文字排列緊
    密，甚而出現上開二案發地點並列於同一行之狀況，附註四
    之末句「另擇期協商和解。」更係緊鄰下方「立書人」之位
    置，不僅未留有任何空白，連句號亦係偏旁書寫。另附註一
    之編號亦屬偏旁書寫，與附註三、四之編號均正列於行中不
    同，實可疑附註一之標號為事後再加添註。依丙○○所言，
    其既係先擬好切結書草稿再重新按本謄寫，其就切結書內容
    之多寡、文字位置之安排應有一定之預見，然系爭切結書卻
    出現前揭眾多不合理之書寫瑕疵，俱徵證人丙○○所述，應
    非實情，被告己○○、證人甲○○所稱系爭切結書上附註一
    之編碼、附註二至附註四之內容、最後第二行「特立簽書一
    式二份為憑」等文字，均為丙○○事後加以添寫之情，方可
    採信。
(四)、據上，被告己○○於系爭切結書上所為不利於己之自白既係
    他人偽造，自無證據適格，不得採為本案判斷之基礎。
貳、有罪部分
一、訊據被告己○○固坦承與丙○○有債務糾紛，曾分別於92年
    6 月14日、92年8 月12日夥同徵信公司人員前往戊○○上開
    住處等事實，惟矢口否認有何恐嚇戊○○或詹勳威之犯行，
    辯稱：伊並未對丙○○及其家人恐嚇，僅係委任徵信公司幫
    伊處理伊與丙○○之間之債務。92年6 月9 日丙○○曾出具
    一份切結書表示其如在6 月13日未償還債務，願意將其車子
    讓伊處分加以抵償。92年6 月14日伊與徵信公司人員一同至
    戊○○之住處，在該住處巷口看到丙○○之車輛，但戊○○
    表示丙○○不在家，伊與徵信公司出示丙○○之切結書後，
    向戊○○表明希望能在戊○○住處等丙○○回來，也請戊○○幫忙連絡丙○○，徵信公司人員與伊均未對丁○○或戊○○為任何恐嚇言行。當天中午時，戊○○有事要外出，希望
    伊等到外面等，徵信公司人員表示要在該處等候等，要伊先
    回家休息，因此伊即先行回家。當日傍晚，伊再度前往戊○○住處，但只看到戊○○及一名學生，並沒有看到丁○○及
    丙○○，戊○○不讓伊等進門，徵信公司表示讓伊再回去休
    息，因此伊即離開，伊與徵信公司人員均未在戊○○住處撒
    冥紙，但徵信公司人員後來有依切結書內容把丙○○車輛之
    車牌取下交給伊。92年8 月12日下午2 時左右，伊與徵信公
    司之人又到戊○○住處等丙○○，後來丁○○有報案，警察
    來到現場後，伊等出示本票及切結書，表示係欲前來向丙○○取回積欠伊之款項，並無任何恐嚇之言行云云。
二、經查：
(一)、上揭犯罪事實，業據證人戊○○於本院審理中到庭具結證稱
    ：伊有見過被告己○○、乙○○二人，但不熟。92年6 月14
    日約上午7 時許，有人按門鈴，被告己○○即闖入伊住處，
    後面又跟著2 、3 個人進來，後來陸陸續續又有人進來，伊
    有明確數過在伊家裡共有6 個人。被告己○○拿出一些東西
    讓伊看，稱丙○○有欠她錢，要逼伊帶她去找丙○○，。因
    為丙○○之車輛停在伊住處對面之巷子，因此被告己○○說
    丙○○一定在伊家裡，並稱要搜伊家房間後來大約中午時候
    被告乙○○也跑進來，他們人都是一下子進來，一下子出去
    ，裡面有時候有3 、4 個人，伊從裡面看出去外面有很多人
    ，他們一直逼伊說伊有丙○○車子之鑰匙，伊說沒有，他們
    又拿伊住處之物品敲伊家裡之桌子。那天他們來時，伊兒子
    丁○○、曾勳華有在家，曾勳華在房間，丁○○本來也在房
    間，後來有出來看，丁○○看到那麼多人有嚇到。己○○說
    如果丙○○不出來的話，她要讓伊等很難看，說要派人24
    小時監視伊與小孩。己○○與其身旁之人還有跟丁○○說「
    看什麼看，你爸爸丙○○欠我很多錢，要把丙○○之手腳剁
    掉」，不讓丙○○做腳底按摩，他們主要是對丁○○說，也
    同時講給伊聽，對方對丁○○揚言後，伊有叫丁○○進入房
    間，丁○○大概在客廳停了約10至15分鐘後回房間。他們早
    上7 點多來，到下午3 點多才走，臨走之際說要吊車子，伊
    即關門出外，出門時還有看見對方在門外，伊約當日晚上7
    點半左右回家，差不多是倒垃圾之時候。丙○○車輛車牌在
    晚上被他們拔走。92年8 月12日是中元普渡，伊在家門口拜
    拜，伊與丁○○、曾勳華及另一名小孩在家。己○○跟另外
    二個男子直接進入伊住處，表示伊有在本票上背書，問伊要
    如何處理，要求伊要拿錢。己○○旁邊二個人自稱是己○○
    之結拜大哥，口氣很不好，因為伊有幫人家帶小孩，己○○
    與該二名男子叫伊把小孩抱進去，說萬一等一下有事情發生
    ，他們自己也不知道，然後拿伊家裡一些物品在敲，稱這東
    西很值錢要去抵押，那時候伊兒子丁○○在旁邊，丁○○看
    了己○○及旁邊那二個男子，那二男子說「看什麼看，有什
    麼好看的，你不怕我讓你死得很難看」，因為他們有提到丙○○，又有說丁○○，因此所謂「要讓你死的很難看」應係
    丙○○與丁○○二人均有。之後己○○他們在伊家拿東西一
    直敲，拿煙灰缸、小石頭一直敲桌子，剛開始很小聲，後來
    就愈來愈大聲。由於時隔久遠，究竟己○○在92年6 月14
    日及同年8 月12日對丁○○分別說了什麼話，伊現在也無法
    一一清楚記憶，當時在偵查中伊說己○○每次到伊家時，只
    有伊跟一名小孩子在，係因為檢察官當時並未問得很仔細等
    情綦詳（見本院94年5 月25日審判筆錄），核與其於偵查中
    具結證述之情節大致相符。
(二)、證人丁○○亦於本院審理時到庭結證：92年6 月14日被告己○○曾來伊住處，問伊父親丙○○在何處，己○○帶了一堆
    奇奇怪怪之人來，看起來凶神惡煞，有點讓伊害怕。伊一早
    起來看到他們，伊家裡共有4 個人，外面有幾人伊不知道。
    伊沒做什麼，己○○帶來之人即對伊說「你爸爸都打了，何
    況是你」，口氣很兇，並說「打電話叫你爸爸出來，事情不
    解決會很麻煩」，要伊父親還錢，己○○說妳父親欠我錢就
    這樣跑掉了，當時在場之人有伊、伊母親戊○○與曾勳華，
    那些怪怪之人對伊講那些話之後，伊即回房，伊母親也叫伊
    回房，因此己○○他們有對伊母親講什麼話伊不清楚，伊有
    聽到對方說要派員監視伊等，但未聽到對方稱要砍斷伊父親
    丙○○手腳這些話。92年8 月12日下午己○○與她兩位朋友
    有到伊家找伊父親丙○○，要丙○○趕快出面，己○○之該
    兩名朋友大喇喇地進來東摸西摸，開櫃子，摸一些裝飾品、
    骨董之類之物品，也有拿小石頭敲桌子，伊看他們，他們就
    罵伊「看什啥」（台語），伊不知道他們為什麼要罵伊。己○○有說伊父親跑不掉了，說她認識很多人，伊父親別想出
    國，因他們有認識機場之人，過沒多久就應該知道伊父親在
    哪裡，他們講話很大聲，雖然對伊母親說話，連在房間裡也
    聽得到，伊感覺是講給伊全家人聽。後來伊自己進入房間打
    電話報警，出來後，己○○與其朋友跟伊媽媽對話，談論金
    錢事宜，己○○之朋友拍桌子，講話大聲且咄咄逼人，口氣
    一點都不平和，當時他們講一些話讓伊感到害怕，但具體內
    容伊現在記不太起來，對方大約當天下午5 點左右離開伊家
    等語在卷（見本院94年5 月25日審判筆錄），與其前於偵查
    中之證言復屬相合。
(三)、由上以觀，證人戊○○、丁○○均已分別於偵查及本院審理
    中對於被告己○○於92年6 月14日、92年8 月12日二度夥同
    其餘不詳男子至其等住處加以恐嚇之犯行指證明確，雖就在
    場人數、恐嚇言語之精確內容，證人戊○○、丁○○彼此間
    之證詞有部分之出入，證人戊○○之證言，先後亦有細節陳
    述不一之瑕疵；惟一般人對於事物之注意及觀察，有其能力
    上之限制，未必如攝影機般，可以打開眼睛記錄整個事件經
    過，然後於法庭上倒帶其記錄過程。而證人之注意及觀察，
    往往未慮及將被應用於訴訟上，更受到當時之距離、持續之
    時間、證人觀察之角度，以及證人當時之精神狀態、注意力
    、事件之突發性、承受之心理壓力等等因素所影響，而無法
    完整記錄每一細節及全貌。且人類之記憶，常隨著時間之逝
    去而逐漸磨損，記憶之線索常會改變，自難期證人能將過往
    事物之原貌完整呈現。故證人之陳述有部分前後不符，或相
    互間有所歧異時，法院仍應本其自由心證，依據經驗法則及
    論理法則，參酌其他補強證據予以綜合判斷，非謂證人所述
    一有不符或矛盾，即認其全部均為不可採信（最高法院94年
    度台上字第2248號判決意旨可資參照），本案自案發迄今已
    約2 年，時隔久遠，本難期待證人戊○○、丁○○就案發之
    始末為毫釐無差之陳述。且就92年6 ??4 日之情形，證人
    戊○○已明確證陳當天己○○一方之人並非同時抵達其住處
    ，而係陸續有人進入其住處，且該等人士進出頻繁，是在場
    人數恆非固定；而丁○○原係在房間內睡覺，後來有到客廳
    察看狀況，在己○○及其身旁之人對丁○○以上開言語恫嚇
    後，丁○○遂又返回房間內之情，亦據證人戊○○與丁○○
    證述一致，足認丁○○當日並非全程在場，則就當天在場人
    數之多寡、所聽聞恐嚇言語之內容等部分，證人戊○○與丁○○有前開證述未盡相同之處，實屬當然。又參諸被告己○○前後二次帶同數名不詳之人前往戊○○上開住處，均事起
    突然，戊○○、丁○○在毫無防備之際，突遭被告己○○以
    言行加以恫嚇，其二人所承受之壓力及畏懼，無庸贅言，於
    該等不利之環境下，其二人僅係思索如何應對自保，已嫌無
    暇，何能奢求其等猶冷靜如常，一一將當時之狀況羅縷記憶
    無遺；尤以被告己○○等人先後所為之恐嚇言語並非單一，
    戊○○、丁○○在事發久遠之後，雖未能就被告己○○一方
    恐嚇言行之先後順序或內容為完整無缺之陳述，惟其二人於
    偵查、本院審理中均一致指證被告己○○及其身旁不詳之人
    於92年6 月14日及同年8 月12日，確有對其二人施以恐嚇言
    詞或猛力拍敲桌子等恐嚇行為之情歷歷，其二人之證詞，殊
    堪採信，辯護意旨以其二人證述有不符之處，逐一挑剔，遽
    謂其二人之證言無可憑採，應屬無據。復佐以戊○○、丁○○前與被告己○○並非熟識，衡情對己○○應無設詞誣攀之
    理，辯護意旨雖以戊○○因具本件告訴人之身分，認其立場
    與被告二人對立，其證詞不得執為被告己○○不利之認定，
    然查戊○○、丁○○於本院審理中均證稱並未親眼目睹係何
    人於其住處灑冥紙（詳見後敘），證人丁○○亦曾直言其返
    回房間後，被告己○○等人向戊○○所言內容其不清楚等語
    ，俱徵證人戊○○、丁○○二人並非僅就不利於被告己○○
    之部分漫為渲染，任意為不實之指摘，其二人之證詞，應至
    為公允平實，辯護意旨此部分所指，亦無足取。
(四)、綜上，本件事證至為明確，被告己○○之犯行堪以認定。
三、核被告己○○所為，係犯刑法第305條之恐嚇危害安全罪。
    被告己○○就前揭二次恐嚇犯行，分別與上開不詳成年男子
    間有犯意之聯絡與行為之分擔，應論以共同正犯。被告己○○以一行為同時恐嚇戊○○與丁○○，即以一行為數次實現
    相同之構成要件，而侵害數法益，為同種想像競合犯，應依
    刑法第55條之規定，從一重處斷。被告己○○先後二次恐嚇
    行為，時間緊接，所犯罪名相同，顯係出於概括之犯意為之
    ，為連續犯，爰依刑法第56條之規定，以一情節較重之共同
    恐嚇危害生命安全罪論，並依法加重其刑。爰審酌被告己○○前無因犯罪經判刑之紀錄，素行尚佳，有臺灣高等法院被
    告前案紀錄表在卷為據，惟其僅因與丙○○之債務糾紛無法
    解決，即夥同上開不詳男子對無辜之被害人戊○○、丁○○
    加以恐嚇，造成被害人極大之恐懼，且犯後飾詞圖卸，不知
    悔改，兼衡其犯罪之目的、手段等一切情狀，量處如主文所
    示之刑，併諭知易科罰金之折算標準，以資懲儆。
參、不另為無罪諭知之部分
一、公訴意旨略以：被告己○○復承前恐嚇犯意，於92年6 月14
    日晚間，在戊○○上開住處址潑撒冥紙，因認被告己○○此
    部分同係涉犯刑法第305 條之恐嚇危害安全罪。
二、按犯罪事實應依證據認定之，無證據不得認定其犯罪事實，
    刑事訴訟法第154 條第2 項定有明文。公訴人認定被告己○○有此部分恐嚇之犯行，係以證人戊○○之證詞、卷附撒冥
    紙之現場照片等為其論據。
三、經查：被告己○○雖不諱其曾與徵信公司之人於92年6 月14
    日前往戊○○住處之事實，然否認其等有何撒冥紙之舉。對
    此證人戊○○於偵查及本院審理時結證稱：92年6 月14日當
    天晚上七點半左右，差不多是倒垃圾之時，伊返回伊住處，
    看到伊住處被丟雞蛋跟冥紙，伊隔壁鄰居說有看到一台車子
    停在伊家門口，有二個年輕人對著伊家丟雞蛋及撒冥紙，該
    鄰居有給伊車號Ｂ4-8258（ＢＭＷ車）。至於伊本人則未看
    到究係何人對伊家丟雞蛋及撒冥紙，但伊回家時有看到被告
    己○○在伊家前面之巷口往前走，前面還有人在等她。伊看
    到伊家被別人丟很多東西，伊跟伊兒子即很緊張，趕快清掃
    並報警處理，警察來時，己○○他們都已經不在了，警察問
    伊為何被撒冥紙，叫伊自己把痕跡照起來，因為伊已經洗過
    了，警察還說債務糾紛最好請丙○○自己解決。因被告己○○當天上午曾至伊住處，被告己○○稱若丙○○不出來的話
    ，要讓伊等很難看，且被撒冥紙後，伊有跟丙○○聯絡，丙○○跟伊說伊住處被撒冥紙之時間，己○○有留話在他語音
    信箱，說要去伊家撒冥紙，因此伊認為撒冥紙之行為係被告
    己○○所為等語無訛。證人丁○○亦於本院審理時證稱：伊
    於92年6 月14日晚上回家後，看到伊住處被撒冥紙，但沒看
    到誰撒的，伊對面鄰居有拿一張車號給伊母親看，伊也有看
    到，到底是誰做的要問我媽媽等語（見本院94年5 月25日審
    判筆錄），另有現場遭撒冥紙之照片7 張附卷可稽（附於92
    年偵字第21313 號偵查卷第88頁至第90之1 頁），足見92年
    6 月14日晚間，戊○○、丁○○之前揭住處遭人丟雞蛋與撒
    冥紙之事實，固至為明確。惟戊○○、丁○○二人均未親眼
    目睹該等行為究係何人所為，戊○○無非係以其返家時見到
    己○○在其住處前面巷口及己○○當天上午曾至其住處加以
    恐嚇等情，推斷該等舉止應係己○○所為，此部分核屬其推
    測之詞，且乏堅強之實際經驗為其基礎，應不得作為證據。
    至戊○○所述丙○○曾於事後告知其己○○曾在丙○○語音
    信箱留言稱欲至其住處撒冥紙等語，就丙○○是否確曾接獲
    己○○上開語音留言乙節而言，證人戊○○此部分證言係傳
    聞轉述，又按被告以外之人於審判外之陳述，雖不符前四條
    之規定，而經當事人於審判程序同意作為證據，法院審酌該
    言詞陳述或書面陳述作成時之情況，認為適當者，亦得為證
    據。當事人、代理人或辯護人於法院調查證據時，知有第15
    9 條第1 項不得為證據之情形，而未於言詞辯論終結前聲明
    異議者，視為有前項之同意，刑事訴訟法第159 條之5 定有
    明文。雖公訴人、被告二人及辯護人對上開傳聞轉述之證據
    能力於言詞辯論終結前均未爭執，然本院衡諸丙○○前與被
    告己○○因有感情與債務糾紛，利害對立，其言詞之可信度
    實有疑問，且丙○○是否確曾接獲己○○之語音留言，復無
    何客觀之通聯紀錄為其可信性之擔保，本院認以證人戊○○
    上開傳聞轉述作為證據，難謂適當，從而該等傳聞陳述亦無
    證據之適格。綜上觀之，被告己○○此部分之犯行尚屬不能
    證明，惟公訴意旨認此部分與被告己○○前開經起訴並經論
    罪科刑部分有連續犯之裁判上一罪關係，爰不另為無罪之諭
    知。
肆、無罪部分
一、公訴意旨另以：被告乙○○與丙○○間因有財務糾紛，為向
    丙○○討償債務，乃由被告己○○夥同姓名年籍不詳男子約
    三、四名，共同基於恐嚇危害他人安全之犯意聯絡，於92年
    6 月14日早上某時許，至戊○○上開住處，向丁○○以「看
    什麼，連你爸爸我都打了，更何況是你。」等語恫嚇，嗣後
    乙○○亦以恐嚇之犯意聯絡，到場加入助陣，並向戊○○以
    「丙○○不趕快出來處理，要二十四小時監視你們，並要砍
    斷丙○○手腳。」等語恫嚇，因認被告乙○○亦涉犯刑法第
    305 條之恐嚇危害安全罪等語。
二、按犯罪事實應依證據認定之，無證據不得認定其犯罪事實；
    又不能證明被告犯罪者，應諭知無罪之判決，刑事訴訟法第
    154 條第2 項、第301 條第1 項前段分別定有明文。再刑事
??訴訟上證明之資料，無論其為直接或間接證據，均須達於通
    常一般之人均不致有所懷疑，而得確信其為真實之程度，始
    得據為有罪之認定，若其關於被告是否犯罪之證明未能達此
    程度，而有合理懷疑之存在，致使無從形成有罪之確信，根
    據「罪證有疑，利於被告」之證據法則，即不得遽為不利被
    告之認定，最高法院76年度臺上字第4986號判例可資參照。
    而刑事訴訟法第161 條第1 項規定：檢察官就被告犯罪事實
    ，應負舉證責任，並指出證明之方法。因此檢察官對於起訴
    之犯罪事實，應負提出證據及說服之實質舉證責任。倘所提
    出之證據，不足為被告有罪之積極證明，或指出證明之方法
    ，無從說服法院以形成被告有罪之心證，基於無罪推定原則
    ，自應為被告無罪之判決，最高法院92年臺上字第128 號判
    例意旨可供參酌。
三、訊據被告乙○○堅決有何恐嚇戊○○或丁○○之犯行，辯稱
    ：92年6 月14日當天伊並沒有前往戊○○之住處，伊只有去
    過丙○○忠孝東路之工作室，並未去過戊○○之住處。丙○○於92年1 月間曾積欠伊廣告費十多萬元，他曾多次說要還
    伊錢但都沒有，後來在92年4 至6 月間才將款項還給伊，只
    差5000元尚未償還，伊不可能因催討5000元之債務去聘請徵
    信公司來討債或恐嚇曾家之人等語。而公訴意旨認被告乙○○共同涉犯刑法第305 條之恐嚇危害安全罪，無非係以證人
    戊○○於偵查、本院審理中之證詞為唯一之根據。
四、經查：
(一)、被告乙○○參與本案之情節，業據證人戊○○於本院審理時
    證以：己○○於92年6 月14日上午7 時許帶人來到伊家裡，
    己○○到伊家之後，就把伊家之門打開，不讓伊將門關上，
    接著陸陸續續有人進來，後來乙○○約中午時候也有進來，
    他們都是進來又出去，進來又出去。乙○○在現場有打電話
    叫人來吊丙○○之車子，後又坐下，又去外面講話，又進來
    ，己○○對伊說「要派人監視你們，要剁掉丙○○手腳」之
    時，乙○○並沒有一起講，最主要是旁邊之人講的，因乙○○坐在伊家大門進來之椅子講電話，後又出去，伊不知道乙○○有沒有聽到。伊不知道乙○○為何與己○○一起來，因
    為乙○○是後來接近中午時才進來，乙○○跟丙○○有登報
    紙，說丙○○欠廣告費沒有給他，她們之間的對話就是這樣
    ，後來己○○與乙○○去外面不曉得說什麼，乙○○即先離
    開等情甚明（見本院94年5 月25日審判筆錄），證人丁○○
    則於偵查及審判中證稱：92年6 月14日伊曾見過被告己○○
    帶一票人來伊住處，只有己○○一個女生，伊未看過乙○○
    等語。
(二)、由證人戊○○、丁○○上開證詞觀之，證人戊○○已明確指
    稱被告乙○○曾於92年6 月14日前往其住處，是被告乙○○
    辯稱其從未去過戊○○住處云云，固屬無據。惟依戊○○於
    本院審理中所言，乙○○係於當日約中午時才抵達現場，並
    於下午3 時許己○○等人離開現場前，即已先行離開，是乙○○停留於現場之時間，並非甚長，且於停留期間不時進出
    戊○○之住處，就證人丁○○在場之期間內亦未見到乙○○
    。再己○○與身旁之人對戊○○以上開言語恐嚇之時，乙○○並未參與，而係在一旁打電話，戊○○並不清楚乙○○有
    無聽到己○○等人所揚言之恐嚇內容，是尚無明確事證足認
    被告乙○○就被告己○○等人之恐嚇犯行，有何犯意之聯絡
    與行為之分擔。至證人戊○○於偵查中雖曾證稱：己○○92
    年6 月12日一早來伊家帶了三人，後來乙○○也帶了十多人
    ，他們說如果丙○○不趕快出來處理，要24小時監視我們，
    並要砍斷丙○○手腳等語，然證人戊○○於偵查中所言，僅
    係就92年6 月14日案發經過為籠統之陳述，未就被告己○○
    、乙○○及其他不詳男子先後到場之時間、進出之狀況、實
    際為恐嚇言語之人等細節為較詳盡之說明，故自應認以其於
    審理中之前揭證述較與事實相符而堪採信。另衡諸92年6 月
    14日前往戊○○住處者，除己○○、乙○○二名女性外均為
    不詳男子，如乙○○確有參與本案恐嚇犯行，證人戊○○應
    不致無此印象。佐以被告乙○○與戊○○、丁○○本非相識
    ，僅與丙○○曾發生廣告費之債務糾葛，而證人丙○○於本
    院審理中已到庭證稱：被告乙○○跟伊始終並無直接之接觸
    ，在語言上也未恐嚇伊等語，是被告乙○○有何恐嚇戊○○
    、丁○○之動機，亦堪質疑。
(三)、綜前，公訴人所舉事證，無從說服本院形成被告乙○○有罪
    之心證，尚難僅憑被告乙○○曾於92年6 月14日出現在戊○○住處乙情，遽以上開罪名相繩。此外，復查無任何積極事
    證足認被告乙○○確有恐嚇之犯行，揆諸前揭說明，自應為
    其無罪之諭知。
據上論斷，應依刑事訴訟法第299 條第1 項前段、第301 條第1
項前段，刑法第28條、第56條、第305 條、第55條、第41條第1
項前段，罰金罰鍰提高標準條例第1 條前段、第2 條，判決如主
文。
本案經檢察官楊仲農到庭執行職務。
中　　華　　民　　國　　94　　年　　7 　　月　　11　　日
                  刑事第七庭?審判長法  官　陳恒寬
                                    法  官　許必奇
                                    法  官　吳佳穎
以上正本證明與原本無異
如不服本判決應於送達後10日內向本院提出上訴狀
                                    書記官　呂妍旻
中　　華　　民　　國　　94　　年　　7 　　月　　14　　日
附錄本案論罪科刑法條全文：
刑法第305條
以加害生命、身體、自由、名譽、財產之事，恐嚇他人致生危害
於安全者，處2 年以下有期徒刑、拘役或300元以下罰金。
